【裁判字號】    89,訴,262
【裁判日期】    891201
【裁判案由】    偽造文書等
【裁判全文】
臺灣新竹地方法院刑事判決                          八十九年度訴字第二六二號
    公  訴  人  臺灣新竹地方法院檢察署檢察官
    被      告  丙○○
右列被告因偽造文書等案件，經檢察官提起公訴 (八十九年度偵字第一一六號)，本
院判決如左：
    主  文
丙○○行使偽造私文書，足以生損害於他人，累犯，處有期徒刑肆月，切結書保證人
欄上，偽造之「簡碧珍」署押壹枚，沒收。
    事  實
一、丙○○前曾於民國八十六年間因違反麻醉藥品管理條例案件，經臺灣高等法院臺
    中分院判處有期徒刑六月，於八十七年八月十四日執行完畢。竟不知悔改，於八
    十八年九月七日以簽發新臺幣（下同）三十八萬元之本票一紙及以其所有車號Ａ
    ４－５９９１號自小客車提供作為質押之方式，向甲○○借款，甲○○經丙○○
    之懇求，並經乙○○之保證後遂同意借款予丙○○。嗣丙○○因工作之需要須使
    用前開車輛，遂於同年十月十九日北上甲○○位於新竹縣湖口鄉之機車店，央求
    甲○○將前開車輛讓其牽回，丙○○並同時簽立切結書及開立六張本票以分期償
    還前欠甲○○之借款，經甲○○以電話詢問乙○○之意見，於得到乙○○之保證
    後，遂同意丙○○將前開車輛牽回，丙○○為讓甲○○放心，竟基於偽造文書之
    犯意，未經簡碧珍之同意，於上開切結書保證人欄上偽簽「簡碧珍」之署名，而
    偽造該私文書，並交由甲○○收存而行使之，足以生損害於簡碧珍，嗣於第一期
    本票債務到期時，丙○○未依約定償還債務，經甲○○向保證人簡碧珍要求履行
    保證人責任時，始知上情。
二、案經甲○○訴由臺灣新竹地方檢察署檢察官偵查起訴。
    理  由
一、訊據被告丙○○對於在右揭時、地未經簡碧珍之同意而於切結書保證人欄上偽簽
    「簡碧珍」署名一枚，並交由甲○○收存而行使之事實，業已於本院訊問審理時
    坦承不諱，核與告訴人甲○○之指訴情節相符，並經證人即未同意擔任保證人之
    簡碧珍於偵查中證述屬實，復有偽簽「簡碧珍」姓名之切結書影本一紙附卷可稽
    ，足認被告之前開自白與事實相符，本件事證明確，被告犯行堪以認定，應依法
    論科。
二、被告在切結書保證人欄上，偽簽「簡碧珍」之署名，偽造該私文書，並持以交由
    甲○○收存而行使，足以生損害於簡碧珍，核其所為，係犯刑法第二百十六條、
    第二百十條之行使偽造私文書罪。其偽造署押之行為係偽造私文書之部分行為，
    不另論罪；而偽造私文書之低度行為復為行使偽造私文書之高度行所吸收，亦不
    另論罪。末查，被告前於八十六年間因違反麻醉藥品管理條例案件，經臺灣高等
    法院臺中分院判處有期徒刑六月，於八十七年八月十四日執行完畢，此有臺灣高
    等法院被告全國前案紀錄表及臺灣新竹地方法院檢察署刑案資料查註紀錄表各一
    份在卷可按，其於五年以內再犯本件有期徒刑以上之罪，為累犯，應依刑法第四
    十七條之規定加重其刑。爰審酌被告之犯罪動機、目的、手段、家位於八十八年
    九二一地震災區求職不易之生活狀況、犯罪所生之損害及犯後尚能坦承犯行，頗
    有悔意等一切情狀，量處如主文所示之刑，以示懲儆。被告於切結書保證人欄上
    ，偽造之「簡碧珍」署押一枚，爰併依刑法第二百十九條之規定宣告沒收。
三、至公訴意旨另以：被告意圖為自己不法之所有，持前開偽造之切結書向甲○○謊
    稱其姐願意擔任保證人，並開立六張本票，使甲○○陷於錯誤，遂將前開車輛交
    還，詎丙○○嗣後堅不履行債務，而前開車輛復經銀行拍賣，致甲○○喪失擔保
    品之利益，因認被告尚涉有詐欺得利犯行云云，惟查，本件告訴人願意將前開車
    輛讓被告牽回係因證人乙○○同意擔保等情，業據告訴人於本院訊問時陳稱：「
    （問：有沒有打電話給乙○○？）有，我有跟乙○○說你的舅舅有開切結書給我
    ，可不可以還車，葉說可以」等語（見本院卷宗第四十三頁），並經證人乙○○
    於偵查中證稱：「我有在丙○○牽回車子時同意當保證人」（見八十九年度偵字
    第一一六號偵查卷宗第三十五頁背面）、及於本院訊問時亦證稱：「（問：被告
    向告訴人牽車的時候知道否？）告訴人有打電話跟我說問我可不可以讓被告牽回
    去，我說可以，告訴人就讓他牽回去．．」等語（見本院卷宗第四十二頁），可
    知告訴人顯非因被告施用何種詐術而讓被告將車牽回，而係因已得證人乙○○之
    保證遂同意讓被告將車牽回，況被告亦開立有切結書及本票六張業已足以擔保該
    車被牽回之損失，是被告主觀上並無意圖為自己不法所有之犯意，客觀上亦無對
    告訴人施用詐術行為甚明，尚不能因被告事後財務出現危機，而無法履行分期之
    本票債務，即尚不得據其債信違反之客觀事態，而推定被告於牽車伊始即有詐欺
    得利之犯行，此部分並不能證明被告犯罪，此外復查無其他積極證據足資認定被
    告有何詐欺得利犯行，原應為無罪之諭知，惟公訴意旨認此部分與前開有罪部分
    有裁判上一罪之關係，爰不另為無罪之諭知，附此敘明。
據上論斷，應依刑事訴訟法第二百九十九條第一項前段，刑法第二百十六條、第二百
十條、第二百十九條，判決如主文。
本案經檢察官林李嘉到庭執行職務。
中      華      民      國    八十九    年     十二     月      一      日
                                    臺灣新竹地方法院刑事第一庭
                                          法  官    馮  俊  郎
右正本證明與原本無異。
如不服本判決，應於送達後十日內向本院提出上訴狀（應附繕本），上訴於臺灣高等
法院。
                                          書記官    謝  國  聖
中      華      民      國    八十九    年     十二     月      一      日
附錄本案論罪科刑實體法條文：
刑法第二百十六條
行使第二百十條至第二百十五條之文書者，依偽造、變造文書或登載不實事項或使登
載不實事項之規定處斷。
刑法第二百十條
偽造、變造私文書，足以生損害於公眾或他人者，處五年以下有期徒刑。


司法院資訊處製作；財團法人民間司法改革基金會備份。
